臺灣高等法院刑事判決　　　　　　　　95年度上易字第2579號
上　訴　人
即　被　告　甲○○
選任辯護人　陳家慶律師
　　　　　　陳雅萍律師
上列上訴人因違反著作權法案件，不服臺灣基隆地方法院九十五
年度易字第三七三號，中華民國九十五年十月十二日第一審判決
（起訴案號：臺灣基隆地方法院檢察署九十五年度偵字第二０九
九號、第二八六七號），提起上訴，本院判決如下：
    主  文
上訴駁回。
    事  實
一、甲○○與趙善臣（涉嫌違反著作權法，業經本院以九十五年
    度上易字第二一００號，判處有期徒刑九月確定）均明知如
    附表一所示「四眼天雞」等十四種影片，分別係附表一所示
    公司享有著作財產權之視聽著作，並享有在臺灣區域發行、
    重製及出租授權節目錄影帶、ＶＣＤ、ＤＶＤ之權利，非經
    上開公司授權，不得擅自以散布該等影片重製物（即盜版電
    影光碟）之方法而侵害上開公司之著作財產權。詎其二人猶
    基於共同散布侵害附表一公司著作財產權之重製物之概括犯
    意聯絡，由甲○○先於民國九十五年四月初某日，向姓名年
    籍不詳之人以每套新臺幣（下同）五十元至六十元不等之價
    格，購入由不詳人士非法重製之如附表一所示十四種盜版電
    影光碟片後，甲○○即與趙善臣，自九十五年四月初某日起
    ，至同月二十三日二十時十分止，每逢星期六、日晚上，在
    基隆市「八斗子夜市」擺設攤販，以販賣布娃娃為掩護，將
    購入之盜版電影光碟目錄二本放置布娃娃前方，供不特定顧
    客選片，俟顧客選定影片後，甲○○與趙善臣再將放置在攤
    位後方車號Ｊ五—六九一七號小貨車上之盜版電影光碟片以
    每套一百元之價格，連續多次販售予顧客牟利，其二人以此
    方式已出售十套盜版電影光碟片，而散布侵害他人著作財產
    權之光碟重製物。嗣於九十五年四月二十三日十九時五分，
    為財團法人電影及錄影著作保護基金會之調查專員張家智，
    在上址夜市中甲○○與趙善臣擺設之攤位，發現有販賣盜版
    電影光碟片情事，報警處理後，警員於同日二十時十分（聲
    請簡易判決處刑書誤載為二十時三十分），前往上開攤位查
    獲，並扣得如附表一所示盜版電影光碟九十套計一百八十一
    片（聲請簡易判決處刑書誤載為一百八十套）及甲○○與趙
    善臣所有供販賣所用之盜版電影光碟目錄二本。
二、案經被害人即附表一所示公司委由財團法人電影及錄影著作
    保護基金會訴由基隆市警察局第二分局報告臺灣基隆地方法
    院檢察署檢察官偵查起訴。
    理  由
一、訊據上訴人即被告甲○○矢口否認有連續販賣盜版光碟乙情
    ，辯稱：當天是趙善臣在整理車子，我不應該幫助他把東西
    給客人，東西確實不是我賣的云云（見本院卷第五四頁反面
    ）。惟查：
  (一)被告對於其個人販賣盜版電影光碟情事，於警詢中及偵查中
    均自白不諱（見偵字第二０九九號卷第六至一０、四四頁）
    ，並有基隆市警察局第二分局之搜索扣押筆錄、扣押物品目
    錄表（雖漏載盜版電影光碟目錄二本，但實際送交之扣案證
    物中有該二本目錄在內，且被告於警詢中亦自白有該二本目
    錄為警查扣）、查獲現場相片、附表一所示遭侵權公司之刑
    事委任狀、附表一所示影片之著作權證明文件及原審勘驗筆
    錄暨擷取之盜版電影光碟內容畫面相片在卷可佐（見偵字第
    二０九九號卷第二一至三０頁、偵字第二八六七號卷第六至
    十二、九七至一一０頁、原審卷第四至十頁）。
  (二)再現場之盜版電影光碟目錄二本係放置在攤位上，在布娃娃
    前方，車號Ｊ五—六九一七號小貨車停在攤位後方，車斗內
    ；除放有盜版電影光碟片之紙箱外，尚有布娃娃數個，此有
    查獲之現場相片可憑（見偵字第二０九九號卷第二七至三０
    頁）。又證人趙善臣亦於審理中證稱小貨車就停在攤位後一
    步之距離等語（見原審卷第三七頁）。
  (三)另證人張家智於原審審理中證稱：我們基金會先接到民眾的
    檢舉，然後我們主管就派我去調查，我就到八斗子夜市去看
    ，那天晚上我是有拿蒐證的器材沿路拍攝，我有看到一個攤
    位上面有電影目錄擺放其上，另有擺放一些布娃娃，我就上
    前去翻閱目錄，我就當場表示要購買五片，我當時買的片名
    如同我在警詢筆錄中所述；當時兩個攤架是併在一起，布娃
    娃是放在這兩個攤位的中間，電影目錄就擺放在布娃娃的前
    面。問：當時是何人在顧這個攤子？答：就是被告；趙善臣
    當時在車子的後面掀開的車斗，他是站在車子的後方，與攤
    位的距離不會很遠，與攤架的距離大約是五、六步的距離。
    問：當時你是與何人接洽購買光碟的事情？答：我是直接向
    被告詢問，印象中我有告訴被告我要購買的片子，當時我還
    有與被告交談過這些片子是否清楚，之後我就直接向被告表
    示我要購買這幾片，印象中我有詢問如果購買五片的話是否
    會再多送一片，被告回答沒有，她說五片就要五百元，我在
    講片子的事情的時候，被告與趙善臣都有在攤子前聽我講話
    ，講完之後趙善臣就到後方的車子那裡拿片子，他拿片子之
    後就將片子放在攤位上，我當時就拿錢給被告，被告就將光
    碟片交給我，我不記得當時被告是如何處理我交給她的錢。
    問：你與警察到現場查緝時，有無再觀察被告是否有再繼續
    販賣光碟片？答：有，我們有遠遠的觀察，有觀察到趙善臣
    與被告在攤位前整理東西，且可以看到其他客人有向他們購
    買盜版光碟片，兩個人都有向客人接洽，我有看到被告收錢
    趙善臣拿光碟片給客人等語（詳原審卷第四二至四六頁）。
  (四)被告之戶籍地址在桃園縣中壢市○○○街二五四巷九號，而
    其陳報之送達地址卻為臺北縣五股鄉○○路六四號二樓，即
    趙善臣之地址，此為被告與趙善臣供承在卷（見原審卷第四
    ０、四一頁，本院卷第五五頁）。又趙善臣有多次違反著作
    權法前科，分別於九十四年二月二十三日、九十五年四月二
    十二日、九十五年七月三十日為警查獲（先後經臺灣板橋地
    方法院以九十四年度簡字第一八一０號判處有期徒刑六月、
    臺灣高等法院九十五年度易字第二一００號判處有期徒刑九
    月、臺灣基隆地方法院檢察署檢察官以九十五年度偵字第三
    四六八號起訴在案），上開三案趙善臣為警查獲後，檢察官
    諭知具保時，均係被告出面為趙善臣辦理保釋手續等情，亦
    有相關起訴書、判決書、收受刑事保證金通知等書證附卷可
    稽（見原審卷第一二至二四頁，本院卷第五八至六二頁）。
  (五)綜上，依趙善臣上揭違反著作權法案件為警查獲後，均由被
    告出面為趙善臣辦理保釋手續等情，足認被告與趙善臣間之
    關係匪淺。再依被告於警詢及偵查中之自白，並參酌證人張
    家智上揭證詞暨扣案之物，可見被告與趙善臣確有共同擺設
    攤位，並以布娃娃充掩護，在攤位上放置盜版電影光碟目錄
    供客人選片，再將置放在攤位後方小貨車上之盜版電影光碟
    片售予客人，而達散布非法重製光碟之事實。又從查獲扣案
    物品擺放位置及小貨車停在攤位後一步之距離等情以觀，倘
    被告未與趙善臣共同販賣之行為，則在張家智前來挑片時，
    趙善臣前來招呼、收錢、交貨，並無困難，豈有如被告所辯
    當時趙善臣在後面整理他的車子，客人來的時候，我就直接
    轉身告訴他有客人要買東西，他就將光碟片交給我，要我交
    給客人，當時他是將光碟片丟在桌上，我就撿起交給客人之
    情事。據上所述，足徵被告所辯，要屬飾卸之詞，不足採信
    。本案事證明確，被告犯行堪以認定，自應依法論科。
二、法律比較適用：
  (一)被告行為後，其行為時之刑法（以下簡稱「修正前刑法」）
    ，業於九十四年一月七日修正通過，於同年二月二日公布，
    九十五年七月一日起施行（以下簡稱「修正後刑法」）。依
    修正後刑法第二條第一項規定「行為後法律有變更者，適用
    行為時之法律。但行為後之法律有利於行為人者，適用最有
    利於行為人之法律」。此條規定係規範行為後法律變更所生
    新舊法律比較適用之準據法，本身尚無新舊法比較之問題，
    於修正後刑法施行後，應一律適用修正後刑法第二條第一項
    之規定，為「從舊從輕」之比較，先予敘明。
  (二)刑法第二十八條關於共犯之規定，由原條文「二人以上共同
    實施犯罪之行為者，皆為正犯」，修正為「二人以上共同實
    行犯罪之行為者，皆為正犯」，揆諸本條之修正理由係為釐
    清陰謀共同正犯、預備共同正犯、共謀共同正犯是否合乎本
    條規定之正犯要件，而本案被告與趙善臣共同散布之犯行，
    既屬實行犯罪行為之正犯，則適用修正前刑法第二十八條規
    定論擬，對被告並無不利。
  (三)刑法第五十六條連續犯之規定業經刪除，於修正後刑法施行
    後，被告之數犯罪行為，應予分論併罰。此條刪除雖非犯罪
    構成要件之變更，然顯已影響行為人刑罰之法律效果，自屬
    法律有變更，比較適用結果，仍應適用較有利於被告之修正
    前刑法論以連續犯。
  (四)刑法第十一條雖亦有修正，但其內容無關犯罪行為可罰性要
    件之變更，惟基於刑法總則一體適用，仍依修正前刑法第十
    一條。
  (五)被告行為後著作權法於九十五年五月三十日修正公佈，並於
    同年七月一日施行，其中著作權法第九十一條之一第三項並
    未修正，另同法第九十八條沒收規定，雖有異動，然就本案
    被告所犯條文應併沒收之規定並未修正，依上開修正後刑法
    第二條第一項前段規定，自應適用修正前著作權法第九十八
    條之規定。
三、核被告所為，係犯著作權法第九十一條之一第三項之明知係
    侵害著作財產權之光碟重製物而散布罪。被告與趙善臣間有
    犯意之聯絡及行為之分擔，應依修正前刑法第二十八條之規
    定論以共同正犯。被告先後多次散布犯行，時間緊接，手段
    相同，顯係基於概括犯意而為，為連續犯，應依修正前刑法
    第五十六條之規定論以連續犯之一罪，並加重其刑。
四、原審經詳細調查，以被告罪證明確，適用上揭規定，並審酌
    被告前有違反著作權法前科，目前仍因該案緩刑中，竟不知
    悔悟，貪圖不法利益，猶與屢犯著作權法之趙善臣，共同侵
    害他人之著作財產權，對合法權利人造成重大損害，犯罪後
    更矢口否認，毫無悔改之意等一切情狀，量處有期徒刑八月
    ，並諭知扣案如附表一所示之盜版電影光碟共九十套計一百
    八十一片及盜版電影光碟目錄二本，均沒收；復說明扣得如
    附表二所示之電影光碟片，既未經著作財產權人告訴，且檢
    察官迄今無從證明該等光碟內容之著作權人為何人及是否有
    著作權，無從認定此等光碟亦為非法重製他人享有著作財產
    權之物，難認與被告犯行有關，自無庸為沒收諭知。核原審
    認事用法，並無不合，量刑亦屬允當。是被告上訴仍執陳詞
    否認犯行並指摘原審判決不當，請求撤銷改判，為無理由，
    應予駁回。
據上論斷，應依刑事訴訟法第三百六十八條，判決如主文。
本案經檢察官柯麗鈴到庭執行職務。
中　　華　　民　　國　　96　　年　　4　　月　　10　　日
　　　　　　　　　刑事第十七庭  審判長法　官  趙功恆
                                　    法　官  孫惠琳
                                　　　法　官  陳憲裕
以上正本證明與原本無異。
不得上訴。
                                      書記官  劉育妃
中　　華　　民　　國　　96　　年　　4　　月　　11　　日
附錄：本案論罪科刑法條全文
著作權法第九十一條之一第三項：
擅自以移轉所有權之方法散布著作原件或其重製物而侵害他人之
著作財產權者，處3年以下有期徒刑、拘役，或科或併科新臺幣
五十萬元以下罰金。
明知係侵害著作財產權之重製物而散布或意圖散布而公開陳列或
持有者，處3年以下有期徒刑，得併科新臺幣7萬元以上75萬元以
下罰金。
犯前項之罪，其重製物為光碟者，處 6 月以上 3 年以下有期徒
刑，得併科新臺幣20萬元以上2百萬元以下罰金。但違反第87條
第4款規定輸入之光碟，不在此限。
犯前二項之罪，經供出其物品來源，因而破獲者，得減輕其刑。
附表一
┌─────┬───────┬────┬────────┐
│片      名│著  作  權  人│光碟類型│侵權光碟片數    │
├─────┼───────┼────┼────────┤
│四眼天雞  │美商迪士尼企業│VCD     │共3套計5片（其中│
│          │股份有限公司  │        │1套僅有1片）    │
├─────┼───────┼────┼────────┤
│長毛狗    │美商迪士尼企業│VCD     │共3套計6片      │
│          │股份有限公司  │        │                │
├─────┼───────┼────┼────────┤
│霍元甲    │美商迪士尼企業│VCD     │共2套計4片      │
│          │股份有限公司  │        │                │
├─────┼───────┼────┼────────┤
│極地長征  │美商迪士尼企業│VCD     │共11套計22片    │
│          │股份有限公司  │        │                │
├─────┼───────┼────┼────────┤
│防火牆    │美商華納兄弟娛│VCD     │共2套計4片      │
│          │樂公司        │        │                │
├─────┼───────┼────┼────────┤
│V怪客     │美商華納兄弟娛│VCD     │共10套計20片    │
│          │樂公司        │        │                │
├─────┼───────┼────┼────────┤
│冰原歷險記│美商20世紀福斯│VCD     │共25套計50片    │
│2         │影片股份有限公│        │                │
│          │司            │        │                │
├─────┼───────┼────┼────────┤
│馬達加斯加│美商環球影片製│VCD     │共6套計12片     │
│          │作有限責任合夥│        │                │
├─────┼───────┼────┼────────┤
│魔法褓母麥│美商環球影片製│VCD     │共3套計6片      │
│克菲      │作有限責任合夥│        │                │
├─────┼───────┼────┼────────┤
│金剛      │美商環球影片製│VCD     │共2套計6片（每套│
│          │作有限責任合夥│        │有3片）         │
├─────┼───────┼────┼────────┤
│臥底      │美商環球影片製│VCD     │共8套計16片     │
│          │作有限責任合夥│        │                │
├─────┼───────┼────┼────────┤
│絕命終結站│美商新線製作股│VCD     │共2套計4片      │
│3         │份有限公司    │        │                │
├─────┼───────┼────┼────────┤
│第六感追緝│美商米高梅影片│VCD     │共11套計22片    │
│令2       │股份有限公司  │        │                │
├─────┼───────┼────┼────────┤
│倩影刺客  │美商派拉蒙影片│VCD     │共2套計4片      │
│          │股份有限公司  │        │                │
├─────┴───────┴────┴────────┤
│合計侵害著作權之盜版影片有14種，共90套計181片光碟。   │
└───────────────────────────┘
附表二
┌─────┬───────┬────┬────────┐
│片      名│著  作  權  人│光碟類型│光  碟  片  數  │
├─────┼───────┼────┼────────┤
│恐怖旅舍  │    不  明    │VCD     │共4套計8片      │
├─────┼───────┼────┼────────┤
│驚爆頭條內│    不  明    │VCD     │共4套計8片      │
│幕        │              │        │                │
├─────┼───────┼────┼────────┤
│決戰異世界│    不  明    │VCD     │共2套計4片      │
│2         │              │        │                │
├─────┼───────┼────┼────────┤
│春田花花同│    不  明    │VCD     │共3套計6片      │
│學會      │              │        │                │
├─────┼───────┼────┼────────┤
│狙擊封鎖線│    不  明    │VCD     │共1套計2片      │
├─────┼───────┼────┼────────┤
│空中殺陣  │    不  明    │VCD     │共8套計16片     │
├─────┼───────┼────┼────────┤
│陰靈      │    不  明    │VCD     │共8套計16片     │
├─────┼───────┼────┼────────┤
│紫光任務  │    不  明    │VCD     │共8套計16片     │
├─────┼───────┼────┼────────┤
│蠟筆小新光│    不  明    │VCD     │共13套計26片    │
│榮燒肉之路│              │        │                │
├─────┼───────┼────┼────────┤
│厄靈陰宅  │    不  明    │VCD     │共2套計4片      │
├─────┼───────┼────┼────────┤
│窈窕老爸  │    不  明    │VCD     │共3套計6片      │
├─────┼───────┼────┼────────┤
│網球王子  │    不  明    │VCD     │共7套計14片     │
├─────┼───────┼────┼────────┤
│終極人質  │    不  明    │VCD     │共9套計18片     │
├─────┼───────┼────┼────────┤
│怪醫杜立德│    不  明    │VCD     │共3套計6片      │
│3         │              │        │                │
├─────┼───────┼────┼────────┤
│風之使者  │    不  明    │VCD     │共15套計30片    │
├─────┴───────┴────┴────────┤
│合計著作權人不明之影片共有15種，共90套計180片光碟。   │
└───────────────────────────┘
